【裁判字號】    98,上訴,1544
【裁判日期】    981225
【裁判案由】    違反毒品危害防制條例
【裁判全文】
臺灣高等法院高雄分院刑事判決        98年度上訴字第1544號
上  訴  人
即  被  告  甲○○
                      之2
上列上訴人因違反毒品危害防制條例案件，不服臺灣高雄地方法
院98年度審訴字第3101號中華民國98年10月14日第一審判決（起
訴案號：臺灣高雄地方法院檢察署98年度毒偵字第3942號），提
起上訴，本院判決如下：
    主  文
原判決關於甲○○所犯施用第一級毒品罪（民國九十八年六月五
日下午五時部分）暨其所定執行刑部分，均撤銷。
甲○○無罪。
    理  由
一、公訴意旨係以：被告甲○○基於施用第一級毒品海洛因犯意
    ，於民國98年6 月6 日零時5 分為警採尿回溯24小時內之某
    時，在其位於高雄市苓雅區○○○路44號11樓之2 住處內，
    以靜脈注射之方式，施用第一級毒品海洛因1 次，嗣於同日
    經警通知前往高雄市政府警察局前鎮分局採尿送驗，結果呈
    現嗎非、可待因陽性反應，而查悉上情。因認被告涉犯毒品
    危害防制條例第10條第1 項之施用第一級毒品罪嫌。
二、按犯罪事實應依證據認定之，無證據不得認定犯罪事實；不
    能證明被告犯罪者，應諭知無罪之判決，刑事訴訟法第154
    條第2 項、第301 條第1 項分別定有明文。又刑事訴訟法第
    161 條已於91年2 月8 日修正公布，其第1 項規定：檢察官
    就被告犯罪事實應負舉證責任，並指出證明之方法，因此檢
    察官對於起訴之犯罪事實，應負提出證據及說服之實質舉證
    責任，倘所提出之證據不足為被告有罪之積極證明，或其指
    出證明之方法，無從說服法院以形成被告有罪之心證，基於
    無罪推定之原則，自應為被告無罪判決之諭知，最高法院92
    年度臺上字第128 號判例可資參照。
三、證據能力部分
    按被告以外之人於審判外之陳述，雖不符刑事訴訟法第159
    條之1 至之4 之規定，然經當事人於審判程序同意作為證據
    ，法院審酌該言詞陳述或書面陳述作成時之情況，認為適當
    者，亦得為證據，同法第159 條之5 第1 項定有明文。本判
    決下列所引用之證據，業經被告及檢察官於審理中同意作為
    證據（本院卷第39-40 頁），本院審酌該等傳聞證據作成時
    之狀況，並無違法或不當等不宜作為證據之情形，依前開說
    明，亦得作為證據。
四、公訴人認被告涉犯上開犯行，無非以被告於98年6 月6 日零
    時5 分為警採尿送驗結果呈現嗎非、可待因陽性反應，有高
    雄市立凱旋醫院濫用藥物尿液檢驗報告為據。訊據被告堅決
    否認有何前揭犯行，辯稱：其於同年月5 日22時40分許為警
    查獲前，最後1 次施用海洛因之時間係同年月4 日20時許，
    其為警查獲後至翌（6 ）日零時5 分、10時45分許，經警第
    1 、2 次採尿期間內，均未再施用海洛因等語。經查：
(一)、被告於98年6 月5 日22時40分許，在高雄市苓雅區○○○路
    44號前，為高雄市政府警察局苓雅分局民權派出所員警查獲
    後，於翌（6 ）日零時5 分對被告為第1 次採集尿液送驗後
    ，因被告拒絕夜間詢問，嗣於98年6 月6 日10時45分許，該
    分局員警又第2 次採集被告尿液送驗，且於前後2 次採尿過
    程中，被告均未離開員警之公權力拘束等情，業據被告供述
    明確（本院卷第37頁），並有高雄市立凱旋醫院98年6 月19
    日編號A00000000 號濫用藥物尿液檢驗報告、苓雅分局編號
    VＺ0000000000000 號採驗尿液通知書、98年6 月6 日零時5
    分「甲○○」列管毒品人口尿液檢體採集送驗紀錄表（偵二
    卷第5-7 頁），及被告98年6 月6 日第2 次警詢筆錄、苓雅
    分局案件嫌疑人尿液採證代碼對照表、濫用藥物尿液檢體監
    管紀錄表、高雄市立凱旋醫院98年6 月19日編號A00000000
    號濫用藥物尿液檢驗報告等資料（警一卷第3-6 、21-22 頁
    、偵一卷第4 頁）在卷可稽，並經苓雅分局向本院函覆確有
    對被告「採尿二次」及「分別移送二次」之疏誤，有該局98
    年11月18日高立警苓分偵字第0980034141號函在卷可憑（本
    院卷第34頁），足見苓雅分局之員警於98年6 月5 日22時40
    分查獲被告後，於被告受公權力之拘束期間內，確有於98年
    6 月6 日零時5 分及同日10時45分許，先後2 次採集被告尿
    液送驗之事實，是被告辯稱其於98年6 月5 日22時40分為警
    查獲第1 次採尿後至翌（6 ）日10時45分許為警第2 次採尿
    止，均未再施用海洛因等語，應屬真實。
(二)、再者，經比對被告於98年6 月6 日零時5 分（第1 次）及同
    日10時45分許（第2 次）之尿液檢驗報告，顯示被告第1 次
    為警採集之尿液檢驗出可待因、嗎啡確認濃度分別為1378ng
    /ml 、11816ng/ml；另第2 次為警採集之尿液則未檢驗出可
    待因成分，且嗎啡確認濃度亦下降至1738ng/ml ，此有上開
    檢驗報可憑（偵一卷第4 頁、偵二卷第5 頁），顯示被告之
    尿液所含「可待因」及「嗎啡」濃度，依採尿時間先後，而
    有濃度逐漸降低之情，核與被告於98年6 月6 日10時30分許
    製作第2 次警詢筆錄及同日偵查中，已明確供稱其查獲前，
    最後1 次施用第一級毒品海洛因時間係：98年6 月4 日20時
    許，在其住處房間內施用等情相符（警卷第4 頁、偵一卷第
    7 頁），足見被告辯稱其於98年6 月5 日22時40分許為警查
    獲前，最後1 次施用海洛因之時間確係同年月4 日20時許等
    語，應屬可採。而被告於98年6 月5 日22時40分許為警查獲
    後，於98年6 月6 日零時5 分及同日10時45分許2 次採集尿
    液期間，均未再施用海洛因之事實，亦經本院認定如前，益
    證被告並未於98年6 月6 日零時5 分為警採尿回溯24小時內
    之某時（原判決認定為98年6 月5 日下午5 時許），在其上
    開住處施用第一級毒品海洛因1 次之犯行，至為明確。至被
    告於原審準備程序雖曾供稱：其有於98年6 月5 日下午5 時
    許時，在其上開住處，施用第一級毒品海洛因1 次云云，然
    此與其於警詢、偵查中所述已有不符，且被告於98年6 月5
    日22時40分許為警查獲後，至同年月6 日零時5 分及10時45
    分許2 次採集尿液之期間內，既未再施用海洛因，不得以上
    開尿液檢驗報告，推定其於98年6 月4 日20時許施用海洛因
    外，尚有於同年月5 日下午5 時許施用海洛因1 次之犯行，
    自難以被告上開有瑕疪之自白，遽認其有此部分施用毒品犯
    行。
(三)、綜上所述，被告前開所辯，應屬可採。從而公訴人所持之前
    開論據，均無法採為認定被告犯罪之證據；此外，復查無其
    他積極證據足資證明被告有何此部分施用海洛因之犯行，被
    告被訴施用第一級毒品罪自屬不能證明。
五、原審未詳為推求，就98年6 月5 日施用毒品部分遽為論罪科
    刑之判決，即有未恰，被告執此聲明上訴，指摘原判決關於
    上開部分不當，為有理由，應由本院將原判決關於此部分之
    論罪科刑暨其所定執行刑部分撤銷改判，並為被告無罪之判
    決。
六、被告其餘被訴於98年6 月4 日下午8 時許及同年月23日下午
    1 時許，分別在其上開住處，以注射之方式，各施用第一級
    毒品海洛因1 次部分，經原審為論罪科刑判決後，未據被告
    上訴（本院卷第37、49頁），是此部分業已確定，故不另論
    列。
據上論結，應依刑事訴訟法第369條第1項前段、第364條、第301
條第1項，判決如主文。
本案經檢察官孫小玲到庭執行職務。
中    華    民    國    98    年    12    月    25    日
                  刑事第三庭    審判長法  官    莊崑山
                                      法  官    莊松泉
                                      法  官    唐照明
以上正本證明與原本無異。
被告不得上訴。
檢察官如不服本判決應於收受本判決後10日內向本院提出上訴書
狀，其未敘述上訴理由者，並得於提起上訴後10日內向本院補提
理由書狀（均須按他造當事人之人數附繕本）「切勿逕送上級法
院」。
中    華    民    國    98    年    12    月    25    日
                                      書記官    黃琳群


司法院資訊處製作；財團法人民間司法改革基金會備份。
